【裁判字號】    91,上,321
【裁判日期】    920107
【裁判案由】    損害賠償
【裁判全文】
臺灣高等法院臺中分院民事判決  九十一年度上字第三二一號
      上  訴  人  乙○○
      被上訴人    甲○○
右當事人間請求損害賠償事件，上訴人對於中華民國九十年十二月五日臺灣臺中地方
法院九十年度附民字第四九一號第一審判決提起上訴，經本院刑事庭裁定移送民事庭
，本院判決如左：
    主  文
原判決關於駁回上訴人後開第二項之訴部分並訴訟費用之裁判廢棄。
被上訴人應給付上訴人新臺幣伍拾萬元，及自起九十年十一月一日起，至清償日止，
按年息百分之五計算之利息。
其餘上訴駁回。
第一、二審訴訟費用，由被上訴人負擔四分之一，餘由上訴人負擔。
    事  實
甲、上訴人方面：
一、聲明：原判決廢棄，被上訴人應給付上訴人新臺幣（下同）二百萬元，及自附帶
    民事訴訟訴狀繕本送達被上訴人翌日起至清償日止，按年息百分之五之利息。
二、陳述：
  (一)被上訴人明知林沛涵係上訴人之夫，為有配偶之人，竟自民國八十八年五月底某
    日起至九十一年一月下旬止，先後在台中市○○街六十一號及台中市○○街七十
    八號十一之三號四樓等地與之相姦。最後一次於九十年七月九日在相姦時，經上
    訴人報警當場查獲，訴由臺灣台中地方法院檢察署檢察官，九十年度偵字第一三
    四五九號提起公訴在案。
  (二)查林沛涵係上訴人之夫，被上訴人竟與之相姦，非但破壞上訴人夫妻生活之美滿
    ，更使原告精神上遭受莫大打擊，痛苦異常，爰求為命被上訴人賠償慰藉金二百
    萬元及自本件附帶民事訴訟狀繕本送達後被上訴人翌日起至清償日止，按照法定
    利率計算之遲延利息，並願供擔保，聲請宣告假執行。
乙、被上訴人方面：
一、聲明：上訴駁回。
二、陳述：伊不知林沛涵為有配偶之人，伊亦被林沛涵矇在鼓裡，伊亦為受害人。縱
    然認為伊有過失侵權行為，因上訴人之損害，非因伊之故意或重大過失所致，如
    伊賠償，將致伊生計有重大影響，請求法院減輕或免除伊之賠償。
    理  由
一、上訴人主張被上訴人明知林沛涵係上訴人之夫，為有配偶之人，竟自民國八十八
    年五月底某日起至九十一年一月下旬止，先後在台中市○○街六十一號及台中市
    ○○街七十八號十一之三號四樓等地與之相姦。並於八十九年十月間產下一子林
    宗毅，最後一次於九十年七月九日在相姦時，經上訴人報警當場查獲之事實，為
    被上訴人所不否認，並為本院九十一年度上易字第一八八號刑事判決所認定，且
    經判處被上訴人罪刑在案。
二、被上訴人雖抗辯伊不知林沛涵為有配偶之人，伊亦被林沛涵矇在鼓裡，伊與林沛
    涵生一子後，林沛涵仍以拍攝結婚照片及簽寫結婚協議狀取信伊，致伊以為林沛
    涵仍未婚，並提出伊書寫予友人郭煥珍之信函中有「之前有算結婚，但是因為他
    阿媽往生，所以．．．」等語，此期間並拍妥婚紗照片，並舉證人即被上訴人先
    生的堂姐陳乙慧於本院證稱：「林沛涵說他要負責娶甲○○，當時甲○○懷孕，
    甲○○的父親逼他們結婚，林沛涵說他父親還不能接受已經有小孩的甲○○，林
    沛涵一直推託，甲○○懷孕的時候，林沛涵不曾住在甲○○的住處，我就跟甲○
    ○說我懷疑林沛涵是否已婚，才不能住在甲○○處，甲○○說林沛涵很孝順必須
    回去照顧父母親所以不能跟林沛涵住一起，後來甲○○有向林沛涵求證，林沛涵
    說他迪卻沒有結婚，所以我們就沒有再查證，後來事情發生以後，我的先生才知
    道林沛涵欺騙甲○○，才到法院打林沛涵。」等語，及用證被上訴人確不知林沛
    涵為有配偶之人。惟查：甲○○懷有身孕至八十九年十月生林宗毅之後，林沛涵
    始終未留在甲○○處過夜，共同照顧甫出生之林宗毅，此為被上訴人所自認之事
    實。按依常情，未婚生子，如兩情相悅，未婚生子，應會趕辦結婚手續，且男方
    應會留在女方住處過夜，並共同照顧甫生之幼子，如因男方之祖母往生，必需延
    後結婚之日期，則男方祖母之往生，女方既已為男方之人，應會被邀參加喪禮，
    並被邀至男方家中走動，但本件通姦人林沛涵非但自被上訴人懷孕起至生下一子
    後，均不能留在被上訴人處過夜，照顧幼子，且未邀被上訴人至其家中，而依被
    上訴人在刑案審理中亦自認自小即認識林沛涵及其父母，且被上訴人之父母與林
    沛涵之父母亦相識，則在上開諸違反常情之下，被上訴人謂伊至生子九個月後之
    九十七月被查獲，仍不知林沛涵為有配偶之人，與常情已相違背，而難以採信。
    況由上開諸多之違背常情之情況下，證人陳乙慧亦已懷疑林沛涵是否為已婚之人
    ，而被上訴人查證並不困難，竟未進一步查，僅憑林沛涵一面之詞，仍繼續與之
    相姦，是縱然其不確知林沛涵為已婚之人，然疏於查證，而侵害上訴人之妻權，
    亦有過失，仍應負過失之責任，故被上訴人之抗辯，並不可採為其免責之事由。
三、按因故意或過失，不法侵害他人之權利者，負損害賠償責任。又數人共同不法侵
    害他人之權利者，連帶負損害賠償責任。民法第一百八十四條前段、一百八十五
    條前段定有明文。次按夫妻之關係，雖甚密切，但人格則各別獨立。夫與人通姦
    ，屬故意以違背善良風俗之方法加害於人，且足以破壞其夫妻共同生活之圓滿安
    全及幸福，使其精神上感受痛苦，民法第一九五條第一項所列被侵害之客體，係
    列示規定，此外夫妻共同生活之圓滿安全及幸福，亦為應受法律保護法益之一。
    上訴人與被上訴人之妻通姦，實有侵害被上訴人夫妻生活之圓滿安全及幸福，致
    其精神上受有痛苦，雖非財產上之損害，仍得請求上訴人賠償相當之金額。本件
    被上訴人之相姦行為與林沛涵之通姦行為，核有共同對上訴人侵權行為，依上開
    法條之規定，被上訴人應與林沛涵共同負連帶賠償責任，上訴人據以請求損害賠
    償，自屬有據。被上訴人抗辯伊無構成侵權行為，不需賠償上訴人云云，為不足
    取。被上訴人雖又以本件上訴人之損害非伊之故意或重大過失所致，如伊賠償，
    將致伊生計有重大影響，請求法院減輕或免除伊之賠償。惟上訴人就其如應賠償
    ，將致生計有重大影響乙節，並未舉證以實其說，已難採信，且查林沛涵部分已
    經台灣台中地方法院九十一年訴字第三一一號判決應賠償上訴人五十萬元，並已
    確定在案，有該案之判決書附卷可稽，被上訴人既應與林沛涵負連帶賠償之責任
    ，此為法律之規定，就上開上訴人得請求林沛涵賠償之五十萬元，即應予林沛涵
    負連帶賠償之責。基上，本院斟酌兩造身分、經濟能力及社會地位等情狀，因認
    上訴人請求被上訴人賠償二百萬元，尚嫌過高，爰在五十萬元範圍內，及自本件
    訴狀繕本送達被上訴人翌日即九十年十一月一日起至清償日止，按照法定利率計
    算之遲延利息，予以准許，逾此部分請求，為無理由，應予駁回。惟因本件被上
    訴人應賠償之五十萬元係與林沛涵連帶負賠償責任，則上訴人將來無論就何人方
    面受獲賠償，另一人在已受獲賠償之範圍內免責，併此敘明。
據上論結，本件上訴人之訴，為一部有理由，一部無理由，依民事訴訟法第四百五十
條、第七十九條前段判決如主文。
中      華      民      國    九十二    年      一      月      七      日
~B1民事第三庭審判長法  官  陳照德
~B2                法  官  曾謀貴
~B3                法  官  蔡王金全
右為正本係照原本作成。
不得上訴。
~B                書記官  阮正枝
中      華      民      國    九十二    年      一      月      八      日
                                                                        Ｈ


司法院資訊處製作；財團法人民間司法改革基金會備份。
